【裁判字號】    99,上易,2568
【裁判日期】    991215
【裁判案由】    竊盜
【裁判全文】
臺灣高等法院刑事判決                99年度上易字第2568號
上  訴  人  臺灣桃園地方法院檢察署檢察官
被      告  洪土銀
上列上訴人因被告竊盜案件，不服臺灣桃園地方法院99年度易字
第807號，中華民國99年10月5日第一審判決（起訴案號：臺灣桃
園地方法院檢察署99年度偵字第17340、20155號），提起上訴，
本院判決如下：
    主  文
上訴駁回。
    理  由
一、公訴意旨略以：被告洪土銀意圖為自己不法之所有，於民國
    99年4 月13日16時許，在桃園縣中壢市○○街86號前，未經
    昝玉貞之同意，持自備之機車鑰匙，擅自騎乘昝玉貞所有車
    牌號碼RRH－150號機車，消耗該車內汽油代步使用，迨被告
    使用完畢，復於翌（14）日上午將上開機車騎回桃園縣中壢
    市○○街86號前停放，旋為警循線查獲。因認被告涉犯刑法
    竊盜犯嫌云云。
二、按犯罪事實應依證據認定，無證據不得認定犯罪事實；又不
    能證明被告犯罪或其行為不罰者，應諭知無罪之判決，刑事
    訴訟法第154條第2項、第301條第1項分別定有明文。又事實
    之認定，應憑證據，如未能發現相當證據，或證據不足以證
    明，自不能以推測或擬制之方法，為裁判基礎；且認定不利
    於被告之事實須依積極證據，苟積極證據不足為不利於被告
    事實之認定時，即應為有利於被告之認定（最高法院30年臺
    上字第816號判例意旨參照）；又檢察官對於起訴之犯罪事
    實，倘其所提出之證據，不足為被告有罪之積極證明，或其
    指出之證明方法，無從說服法院以形成被告有罪之心證，基
    於無罪推定之原則，自應為被告無罪判決之諭知（最高法院
    92年臺上字第128號判例意旨參照）。
三、公訴意旨指被告涉有上開犯嫌，無非係以證人昝玉貞於警詢
    及偵查中之證述、扣案之機車鑰匙1支為據。然訊據被告則
    堅決否認有竊盜犯行，辯稱：伊晚上騎走後，在隔天早上就
    騎回去，伊只是在使用前沒有先向昝玉貞借，機車伊也還了
    ，事後伊也有賠給昝玉貞5,000元等語。
四、經查：被告於上開時、地擅自騎乘昝玉貞所有車牌號碼RRH-
    150號機車，以供代步，迨被告使用完畢，復於翌日上午將
    上開機車騎回原址停放等情，業據被告坦承不諱，核與證人
    昝玉貞於警詢中供述在上開時、地發現失竊，翌日早上報警
    ，警方到達現場後發現機車已停放在該址附近之情節相符，
    應堪採信。而公訴意旨原即認被告行竊車牌號碼RRH-150 號
    機車僅係供己一時方便，而使用失竊之物，於使用完畢後，
    即將之返還，無將之據為己有之意，乃屬學理上稱之「使用
    竊盜」，並不在刑法第320條第1項規定範圍之內（另最高法
    院86年度台上字第4976號判決意旨參照），乃僅指稱被告竊
    取該車內油料而涉竊盜犯嫌。然按刑法禁止類推適用之精神
    ，即在保障人民不受法無處罰明文之刑罰制裁，而受不測之
    損害，查一般騎乘機車者必使用其內之油料，乃該類機械運
    作必然之性質，使用該類機械者之目的在使用該車，而非在
    消耗機械內之油料，此與目的係在直接偷取油料之人，其行
    為標的本即在油料，仍有所不同，次按刑法之竊盜罪係屬以
    不法所有意圖為主觀構成要件要素之目的犯，就基於暫時使
    用目的而竊取他人機車而言，其主觀上重者，終究係在圖該
    物使用之利便，而非圖依該物之使用方式附隨消耗之物質，
    事屬顯然，消耗油料乃使用者取得該車持有後使用機車之當
    然結果，就油料部分乃涉及行為人是否須負民事上補償責任
    問題，尚不得以竊盜罪相繩。準此，被告行竊、使用昝玉貞
    所有之機車而後附隨消耗油料，顯非其行竊之主觀目的，且
    被告於本院審理時亦表示無此行竊油料之認知（見本院卷第
    37頁背面），自難資為被告不法所有意圖之認定。
五、綜上所述，公訴意旨雖指稱被告下手行竊昝玉貞所有之輕型
    機車內油料，然被告既無竊取油料之犯意，當與與刑法第32
    0條第1項竊盜罪之構成要件有間，自難遽以竊盜罪責相繩，
    此外，卷內復查無其他積極證據足以證明被告有該竊盜犯行
    ，原審基此以不能證明被告犯罪，而諭知其無罪之判決，經
    核並無違誤。檢察官上訴意旨仍執稱此已構成竊盜罪等語，
    為無理由，應予駁回。
據上論斷，應依刑事訴訟法第368條，判決如主文。
本案經檢察官鄭龍照到庭執行職務。
中    華    民    國    99    年    12    月    15    日
                  刑事第二十二法庭審判長法  官  郭雅美
                                        法  官  李麗珠
                                        法  官  洪于智
以上正本證明與原本無異。
不得上訴。
                                        書記官  強梅芳
中    華    民    國    99    年    12    月    16    日

司法院資訊處製作；財團法人民間司法改革基金會備份。
